【裁判字號】    96,訴,337
【裁判日期】    970731
【裁判案由】    侵權行為損害賠償
【裁判全文】
臺灣苗栗地方法院民事判決               96年度訴字第337號
原      告  乙○○
            丁○○
共      同  劉正穆律師
訴訟代理人
            徐宏澤律師
被      告  甲○○
訴訟代理人  何邦超律師
上列當事人間請求侵權行為損害賠償事件，本院於民國97年7 月
15日言詞辯論終結，判決如下：
    主  文
原告之訴及假執行之聲請均駁回。
訴訟費用新台幣參萬肆仟玖佰伍拾柒元由原告負擔。
    事實及理由
一、原告起訴主張：
（一）被告乃一專職保母，有多年托育經驗，其自民國93年8 月
      26日起即受原告之委任並受有報酬，負責照料原告之子即
      被害人林翰廷之生活起居。嗣被告於94年8 月26日上午，
      於其苗栗縣竹南鎮正南里11鄰保民巷17號自家住處，因貪
      圖簡便而未依原告指示應以副食品配方搭配奶粉之方式餵
      食，且明知林翰廷咽喉過小，仍以切剁成較小細塊亦不易
      吞食之早餐店蘿蔔糕餵食林翰廷，後林翰廷因不明原因跌
      倒，致其受有頭部外傷，並引發其顱腔右側額、顳部、頂
      部有急性硬腦膜下腔出血現象，林翰廷即因疼痛或驚嚇而
      嚎哭不止，被告即偕訴外人即其女蔡憶華將林翰廷送醫救
      治，然因林翰廷已進食之蘿蔔糕哽噎於呼吸道而窒息缺氧
      ，造成腦死，進而引發多重器官衰竭，於94年10月10日死
      亡。
（二）被告係專職從事保母業務之人，原告將林翰廷託付給被告
      時有提供副食品，惟被告卻以市售蘿蔔糕直接餵食，其餵
      食顯有過失。又餵食幼兒後應待其消化，靜候一段時間才
      讓幼兒走動或跑跳，以防止食物因未咀嚼吞嚥完，而造成
      食物哽噎氣道之危險，而被告未注意及此，顯已違反專職
      保母之照護義務，而有過失存在。再者，被告當知悉學步
      之幼兒在家中客廳易發生摔倒、跌落之意外，而打造安全
      托育環境以降低嬰幼兒傷亡風險，為照護人之義務，倘事
      發當時客廳地面上鋪有軟性地墊，林翰廷即不至於因身體
      疼痛而大聲嚎哭，發生本件事故。然觀諸被告住家環境，
      其客廳地面為大理石、磨石地等堅硬材質，並未鋪設軟性
      地墊，顯見其疏忽幼兒托育環境安全，其有過失甚明。又
      林翰廷於事故後發現頭頂部有外傷，倘如林翰廷僅係向前
      跌倒，以其身軀之嬌小，離地距離甚小，當不至於因跌倒
      導致頭頂部出血及急性硬腦膜下腔出血之嚴重狀況，故林
      翰廷應係往後跌倒或自高空落下，足見被告照顧幼兒不當
      ，顯有過失。
（三）按因故意或過失，不法侵害他人之權利者，負損害賠償責
      任。不法侵害他人致死者，對於支出醫療及增加生活上需
      要之費用或殯葬費之人，亦應負損害賠償責任。被害人對
      於第三人負有法定扶養義務者，加害人對於該第三人亦應
      負損害賠償責任。不法侵害他人致死者，被害人之父、母
      、子、女及配偶，雖非財產上之損害，亦得請求賠償相當
      之金額，民法第184 條第1 項前段、第192 條第1 、2 項
      、第194 條分別定有明文。原告2 人為林翰廷之父母，被
      告因過失致林翰廷死亡，致原告受有損害，原告自得依上
      揭規定向被告請求損害賠償。原告請求損害賠償之項目及
      金額如下：
（１）殯葬費：原告乙○○為被害人林翰廷辦理後事，支出喪葬
      費新臺幣（下同）117,000 元、清理屍體及解剖費12,700
      元、公墓納骨規費25,000元，共計154,700 元，惟僅請求
      被告給付150,000 元。
（２）扶養費：林翰廷係93年6 月27日出生，至94年10月10日死
      亡時年為1 歲，如未因本件事故身亡，至113 年6 月27
      日成年時始有扶養能力，斯時原告乙○○（64年2 月10日
      出生）49歲、原告丁○○（68年11月19日出生）45歲，依
      94年台閩地區簡易生命表所載，平均餘命分別為29年、37
      年。而原告另有一幼女林家羽（96年2 月1 日出生），是
      原告乙○○自林翰廷成年至林家羽成年止，共2 年6 月，
      應負扶養義務者有被害人林翰廷及其配偶共2 人，以所得
      稅法扶養親屬免稅額每人每年74,000元為計算基準，依霍
      夫曼計算法扣除中間利息後，原告乙○○得請求89,056元
      ；自林家羽成年後至原告乙○○均餘命止，共26年6 月，
      應同負扶養義務者有被害人林翰廷、林家羽及其配偶共3
      人，依前揭計算方式，原告乙○○得請求423,318 元，合
      計原告乙○○得請求之扶養費共計512,374 元。以前揭方
      法計算，原告丁○○自林翰廷成年至林家羽成年止，共2
      年6 月，應負扶養義務者有被害人林翰廷及其配偶共2 人
      ，以所得稅法扶養親屬免稅額每人每年74,000元為計算基
      準，依霍夫曼計算法扣除中間利息後，原告丁○○得請求
      89,056元；自林家羽成年後至原告乙○○均餘命止，共26
      年6 月，應同負扶養義務者有被害人林翰廷、林家羽及其
      配偶共3 人，原告丁○○得請求423,318 元。另原告丁○○自其配偶即原告乙○○餘命終了至原告丁○○餘命止，
      共8 年，依前揭方法計算，尚得請求254,351 元之扶養費
      ，合計原告丁○○得請求766,725 元之扶養費。
（３）精神慰撫金：林翰廷係原告獨子，深受原告疼愛，原力請
      被告充任保母係為使林翰廷獲得充足之照顧，未料甫初生
      即遭逢劇變，原告傷心欲絕，身心受創甚鉅。然被告自事
      故發生後未見悔意，非但對原告不聞不問，且仍飾非卸責
      ，爰各請求被告賠償1,000,000 元之精神慰撫金，以稍撫
      受創之心靈。
      綜上所述，原告乙○○共請求被告賠償1,662,374 元，原
      告丁○○共請求被告賠償1,766,725 元。
（三）又兩造間另存有委任關係，被告依約本有照護受托孩童之
      義務，應竭力避免兒童傷亡，今林翰廷既於被告照料下發
      生死亡之結果，被告顯然已違反契約義務，依法應負債務
      不履行責任，原告爰依侵權行為及債務不履行之法律關係
      ，請求本院擇一為原告勝訴之判決。並聲明：１、被告應
      給付原告乙○○1,662, 374元、被告應給付原告丁○○1,
      766,725 元，及均自起訴狀繕本送達翌日起至清償之日止
      ，按年利率5 ％計算之利息。２、原告願供擔保聲請宣告
      假執行。
（四）對被告抗辯之陳述：
（１）依台大醫學院法醫學科暨台大醫院病理部鑑定書（下稱台
      大鑑定書）所載，林翰廷死亡原因係因事發當時其「跌倒
      」後「大聲啼哭」時，「食物」進入呼吸道哽噎後昏迷，
      併發「急性硬腦膜下腔出血」而昏迷不醒、腦死等事實，
      顯見其死因與跌倒有重大關聯，無跌倒啼哭，即不致食物
      阻塞氣道，造成腦部缺氧致死，亦不致造成急性硬腦硬膜
      下腔出血，致昏迷腦死，此外，如跌倒當時沒有「食物」
      阻塞氣道或跌倒當時林翰廷未因疼痛而「大聲嚎哭」亦不
      會發生死亡之結果。基此，鑑定人員當係認為「跌倒、啼
      哭及食物」三者同為林翰廷死亡之因素。
（２）被告稱事發前以蘿蔔糕餵食林翰廷後，即將之抱下推車，
      未料林翰廷走幾步後即往前跌倒，其後隨即將林翰廷抱起
      輕拍其背部，並無發現口中有異物，後林翰廷哭聲漸小，
      被告立即將之送醫，然林翰廷於事發之前即曾發生多次輕
      微之意外傷害，被告皆未將之送醫治療，事發當日林翰廷
      跌倒後大哭，經被告安撫後，林翰廷即漸漸停止哭嚎，已
      達被告安撫目的，衡諸常理，倘無發現口中有異物，被告
      應無緊急將之送醫之理，顯見被告所陳事發之實際情形，
      實有可疑之處，況林翰廷身體嬌小，跌倒是否能造成急性
      硬腦膜下腔出血之嚴重狀況，故其跌倒之情形亦值探究。
二、被告則以：
（一）被告就本件林翰廷之意外死亡，並無過失責任，蓋因依法
      務部法醫研究所（94）醫鑑字第1839號鑑定書所載，被害
      人林翰廷形成頭部外傷之原因無法判斷，且事發當時新竹
      馬偕醫院所作之電腦斷層掃瞄顯示右側硬腦膜下腔出血塊
      體積未足以壓迫腦組織，復依慈祐醫院醫療記錄，被害人
      於送醫之初有呼吸道哽噎窒息缺氧情形，被害人應為呼吸
      道食物哽咽窒息缺氧造成腦死，進而引發多重器官衰竭死
      亡。又台大鑑定書鑑定結果，認被害人事發過程應為：跌
      倒→顱腦損傷→大聲哭→食物哽噎→昏迷→送醫後腦死不
      治死亡，是被害人係因跌倒後再發生已進食之食物哽噎後
      昏迷致死，非單一突發食物哽噎致身體不適跌倒後頭部外
      傷致死。是以林翰廷之死因應為跌倒後致頭部外傷及急性
      硬腦膜下腔出血，再發生已進食之食物哽噎後昏迷致腦死
      ，進而引越多重器官衰竭死亡無疑，而非被告餵食不當致
      哽噎所致，足徵被告並無故意或過失不法侵害原告權利之
      情事。且被告之配偶即訴外人蔡正濱及蔡憶華於偵查中證
      稱之事發過程與被告所述意外發生之經過相符，而原告2
      人則於訊問時陳稱，被告照顧林翰廷期間，僅發生1 次小
      孩跌倒，此外並無發現小孩有外傷，足證被告平日照料林
      翰廷之保母工作，未有不當管教、毆打小孩情形。且當日
      林翰廷送醫後，除下巴及右額有紅腫之外傷外，其四肢身
      體並無外傷，研判其所受外傷確係因跌倒所致，是林翰廷
      之死亡與被告之行為亦無因果關係。另被告亦經臺灣苗栗
      地方法院檢察署以95年度偵字第2162號、96年度偵續字第
      13號為不起訴處分，經原告聲請再議，亦經臺灣高等法院
      台中分院檢察署駁回再議之聲請在案。
（二）又本件事故發生前，被告亦曾以蘿蔔糕餵食林翰廷，林翰
      廷吞嚥良好且當時林翰廷已1 歲2 個月大，可食用半固體
      食物，蘿蔔糕對其而言非無法吞嚥之食物，況原告迄今未
      證明林翰廷發生窒息係被告不當餵食所致。再者，林翰廷
      為一學步階段活潑好動之幼兒，縱嚴密看護亦難防範跌倒
      意外之發生，且其死因並非頭部外傷，而係跌倒後因疼痛
      大哭導致先前所食用而尚未消化之蘿蔔糕哽噎在呼吸道，
      窒息缺氧腦死，進而引起多重器官衰竭死亡，被告已盡相
      當之注意義務，仍發生跌倒之意外，並引發食物噎在呼吸
      道之情形，被告並無預見林翰廷死亡發生之可能性，亦無
      法期待被告得採取防止措施，況被告發現狀況有異即迅速
      將林翰廷送醫，難認其有何過失存在，是被告對林翰廷死
      亡之結果，主觀上並無預見可能性，客觀上亦未違反照顧
      應幼兒應有注意義務，是其應無過失。以上有臺灣苗栗地
      方法院檢察署96年度偵續字第13號不起訴處分書、臺灣高
      等法院臺中分院檢察署96年度上聲議字第1007號處分書、
      臺灣苗栗地方法院檢察署96年度聲判字第6 號刑事裁定可
      資參酌，而法務部法醫研究所97年4 月18日之法醫理字第
      0970001597號函及97年6 月16日法醫理字第0970002680
      號函之說明亦與被告前揭所辯相符。並聲明：原告之訴及
      其假執行之聲請均駁回。(2)如受不利之判決，被告願供擔
      保請准宣告免為假執行。
三、兩造不爭執之事實為：
（一）被告乃一專職保母，未領有保母專業證照，有多年托育經
      驗，其自93年8 月26日起即受原告之委任並受有報酬，負
      責照料原告之子即被害人林翰廷之生活起居，照顧期間為
      每日原告上班起至下班為止，由被告接送林翰廷至其位於
      苗栗縣竹南鎮正南里11鄰保民巷17號自家住處照顧。
（二）林翰廷為93年6 月27日生，於94年8 月26日事故發生時，
      為一歲2 個月之幼兒。被告於94年8 月26日上午，於自家
      住處，餵食切碎之蘿蔔糕及豆漿後，立即將林翰廷抱下娃
      娃車車，任其自行行走，其後林翰廷跌倒，被告於同日上
      午8 時35分許將林翰廷送至丙○○小兒科診所診治，經丙○○醫師初步診斷發現林翰廷呼吸緩慢、意識不清，乃請
      被告將林翰廷轉送慈佑醫院，經慈佑醫院將林翰廷呼吸道
      之白色食物碎塊移除後，隨即於當日上午10時49分許，轉
      送新竹馬偕醫院治療，再於翌日下午轉送台北榮民總醫院
      治療，延至同年10月10日，林翰廷不治死亡。
（三）本件經臺灣苗栗地方法院檢察署請法務部法醫研究所解剖
      並鑑定林翰廷死因，鑑定意見略以：1 、死者急性右側硬
      膜下腔出血為頭部外傷之結果，因病程拖延時日過久，頭
      皮已無舊傷殘留，形成頭部外傷原因無法判定。2 、在案
      發當日新竹馬偕醫院所做電腦斷程掃瞄顯示右側硬腦膜下
      腔出血塊體積尚未足以壓迫腦組織。3 、依據慈祐醫院醫
      療記錄，死者送醫之初有呼吸道食物哽噎窒息缺氧情況。
      4、死者應為呼吸道食物哽噎窒息缺氧造成腦死，進而引
         起多重器官衰竭死亡等語。有臺灣苗栗地方法院檢察
         署95 年 度相字第503 號卷附之法務部法醫研究所（
         94）醫鑑字第1839號鑑定書1 份在卷可參。另臺灣苗
         栗地方法院檢察署函詢呼吸道哽咽原因，經該所覆以
         ：「依據慈佑醫院急診紀錄自死者呼吸道內清出疑似
         蘿蔔糕白色食物碎塊，但是造成此呼吸道異物哽咽原
         因，究竟確實是如關係人所稱跌倒時意外或者因腦傷
         影響吞嚥功能所致，無法由解剖發現判定」，有臺灣
         苗栗地方法院檢察署95年度偵字第2162 號 卷附法務
         部法醫研究所法醫理字第0950002063號函文在卷可參
         。
（四）經臺灣苗栗地方法院檢察署將林翰廷卷內病歷資料及法務
      部法醫研究所鑑定書併送台大醫學院法醫學科暨台大醫院
      病理部鑑定結果，鑑定意見略以：1 、依據新竹馬偕醫院
      0000000 號病歷記載，病人林翰廷於94年8 月26日所做電
      腦斷層檢查結果顯示，其顱腔的右側額、顳、頂部有急性
      硬腦膜下腔出血。因此其頭部外傷應為當日跌倒所致的新
      傷，不是舊傷。又依據前開病歷記載，保母陳述死者跌倒
      撞到下巴後，曾大聲哭了幾聲，但沒有嘔吐或咳嗽。在送
      往竹南慈祐醫院途中，哭聲變小，活力變差，最後終於昏
      迷，到達竹南慈祐醫院急診室後，醫師發現其意識昏迷，
      沒有呼吸，兩側瞳孔放大，兩眼對光反應變弱，左胸呼吸
      聲下降，在插管急救時，在管內抽出多量之食物，疑似食
      物阻塞食道，造成昏迷之狀況。整個過程是跌倒→顱腦損
      傷→大聲哭→食物哽噎→昏迷→送醫後腦死不治死亡。故
      鑑定人認為死者係因跌倒後再發生已進食之食物哽噎後昏
      迷致死，而非因單一突發食物哽噎致身體不適跌倒後頭部
      外傷致死。綜觀死者之死亡過程，其死因與跌倒有直接因
      果關係，沒有跌倒啼哭，不會導致食物阻塞氣道，造成腦
      部缺氧致死，沒有跌倒，不會造成急性硬腦膜下腔出血，
      導致腦死，有臺灣苗栗地方法院檢察署95年度偵字第2162
      號卷附台大鑑定書可參。
（五）本件原告提起過失致死告訴，被告經臺灣苗栗地方法院檢
      察署96年度偵續字第13號為不起訴處分、經臺灣高等法院
      臺中分院檢察署96年度上聲議字第1007號駁回再議。另原
      告再提起聲請交付審判，亦經本院以96年度聲判字第6 號
      裁定駁回在案。
四、本件兩造所爭執者，乃被告是否有原告指摘之過失行為，導
    致發生林翰廷死亡之結果？被告是否應依侵權行為或債務不
    履行之法律關係負賠償責任？經查：
（一）原告指摘被告以消化不易之市售蘿蔔糕餵食，顯有過失等
      情。惟查，被告到庭稱：「（小孩多久開始吃副食品？）
      7 個多月。都是吃稀飯、肉、菜、麵線等。（當天餵的蘿
      蔔糕的量多少？）約大姆指大小的量6 塊。蘿蔔糕是早餐
      店的，我將6 小塊再搗碎，一口一口餵。小孩有將全部蘿
      撥糕吃完，再喝幾口豆漿。豆漿是早餐店買的，有按住吸
      管，讓小孩吸一兩口。那時小孩有10顆牙齒，上下各4 顆
      門牙，旁邊有2 顆。平常自己也會咬東西」等語。又蘿蔔
      糕為質地柔軟易切碎處理之食品，且林翰廷僅為1 歲2 月
      之幼兒，口小且牙齒未長齊，衡諸常情對此等年齡幼兒餵
      食一般均會將該食品處理成細小狀再加以餵食，是被告以
      此方式處理蘿蔔糕，亦無不當。另經證人即小兒科醫師丙○○證稱：「（依嬰兒咀嚼功能之發展，何時可食用一般
      副食品？）依據兒童健康手冊的記載，6 個月以上就可以
      開始吃副食品。不要讓3 歲以下的幼兒吃到硬糖果、堅果
      類、葡萄、有核水果、蒟蒻、湯圓、整塊的熱狗，並且哭
      鬧時不要餵食。」等語明確。另參酌行政院衛生署國民健
      康局編製之兒童健康手冊記載：「添加副食品原則：6 個
      月大的寶寶，頸部已經挺直，舌頭和嘴部肌肉控制也較為
      成熟，可以開始練習吃副食品了。…由糊狀食物開始餵食
      ，漸進為半固體食物（如稀飯），然後是小碎塊食物、小
      塊食物，1 歲以後，大多數嬰兒已經可以吃飯桌上大人的
      食物了」，有卷附兒童健康手冊可參，而該手冊係政府編
      印，給予新生兒父母照顧兒童之基本衛教指導，自可作為
      衡酌幼兒身心發展時程之參考。依前所述，林翰廷為1 歲
      2 個月幼兒，依其消化、咀嚼功能之發展，已可食用小塊
      狀副食品，且被告餵食方式亦無不當之處，尚難認被告餵
      食蘿蔔糕，有何過失之處。
（二）原告又主張餵食幼兒後應待其消化，靜候一段時間才讓嬰
      幼兒走動或跑跳，以防止食物因未咀嚼吞嚥完，而造成食
      物哽噎氣道之危險等情。經被告到庭稱：「本來是在娃娃
      車上餵小孩，吃飽了以後小孩就會轉身翻身想要自娃娃車
      下車，我看到他想下來，就將他抱到地板上。（吃完早餐
      後，小孩有無坐在娃娃車上休息？）小孩都是一吃飽就想
      轉身從娃娃車下來。之前小孩出生到4 、5 個月喝牛奶後
      ，都需要拍背，從吃副食品後就沒有拍了，因為他已經能
      吃稀飯、麵線。我從娃娃車把小孩抱下來後小孩是站著的
      ，小孩就開始走路，大約走了三塊半磁磚，一塊大概一尺
      的長度，就跌倒了…當時我剛抱小孩下來，正在把娃娃車
      移走，也沒有離開視線…小孩將近周歲時就可以走路了」
      等語。衡酌1 歲2 個月之幼兒已可站立、學步且正值活潑
      好動時期，又因仍於牙牙學語階段，故僅能以肢體活動、
      表情、哭鬧方式表達其慾望，自難期待其依成人之要求，
      於飯後使其完全安靜等候消化而不活動、哭鬧；況被告餵
      食完畢，僅將林翰廷自娃娃車抱下使其在地板上學步，亦
      非使其從事劇烈運動，尚難認被告有違反照顧義務。另依
      證人即小兒科醫師丙○○證述「（飲食後有何措施必需採
      取以幫助小孩消化，並避免哽咽或嘔吐？）依兒童健康手
      冊記載，飲食後是不可讓小孩跑跑跳跳，至於拍背，依經
      驗法則，1 歲以上的小孩在飲食後是較不需要的」等語無
      誤，是尚難認為被告於餵食後將林翰廷自娃娃車抱下並任
      其自行學步，違反何餵食後之注意義務。
（三）查本件林翰廷死亡原因經法務部法醫研究所鑑定為呼吸道
      食物哽咽窒息缺氧造成腦死，惟呼吸道哽咽原因係因跌倒
      後發生或者因腦傷影響吞嚥功能所致，已無法由解剖判定
      。另台大鑑定書鑑定本件林翰廷係因跌倒後顱腦損傷，啼
      哭導致已進食之食物阻塞氣道，缺氧造成死亡，均已如前
      述。另依法務部法醫研究所函示：「頭部外傷出血能造成
      死者發生哽咽及無法排除呼吸道內異物情況」，「因人類
      氣管與食道入口共同位於口咽下方，吞嚥時由會厭動作覆
      蓋遮蔽氣管入口，食物才不致進入氣管阻礙氣道氣流通過
      ，萬一當異物進入呼吸道時即引起強烈之咳嗽反射，利用
      咳嗽之強大外衝氣流將異物推出呼吸道，前二生理反射動
      作仰賴功能完整之腦神經系統，腦神經系統如果受損則極
      可能發生哽咽使異物進入呼吸道。1 歲2 個月之幼兒在無
      腦部外傷情形下，相較於腦部外傷情形下，發生哽咽異物
      進入呼吸道的機會較低」，有法務部法醫研究所97年5 月
      2 日、6 月16日函文在卷可憑。揆之首開說明，本件林翰
      廷發生呼吸道哽咽之原因，固已無法由解剖鑑定；惟無論
      係跌倒後啼哭過程導致已進食食物阻塞氣道；或係因跌倒
      導致腦傷，致腦神經系統受損進而影響會厭覆蓋遮蔽氣管
      動作使異物進入呼吸道，及影響咳嗽反射排除呼吸道異物
      之功能，跌倒及顱腦損傷確係導致林翰廷死亡結果之原因
      。
（四）按過失責任，係以行為人對於一定之事實，依法律或契約
      、習慣、法理及日常生活經驗，在不超過社會相當性之範
      圍，應負注意義務，應注意能注意而疏未注意，致發生危
      害，始應令負過失之責。茍行為人已盡相當之注意義務而
      無疏虞，則縱有危害發生，亦無過失可言。查跌倒及顱腦
      損傷固為造成林翰廷死亡之結果，惟跌倒為意外事件，林
      翰廷為一學步階段活潑好動之幼兒，縱然由父母親自嚴密
      看護亦難以防範跌倒意外之發生；況學步、跌倒均係幼兒
      發展之必經過程，實難以避免跌倒事件之發生，尤以在照
      顧者未使幼兒脫離其視線範圍內，讓幼兒學步、行走，自
      難因幼兒行走過程中跌倒，即認照顧者有違反注意義務。
      原告雖主張被告應於住家鋪設軟墊云云，然兩造間並無被
      告應於地板鋪設軟墊之約定，原告亦自承家中地板未鋪設
      軟墊，且被告擔任林翰廷之保母至本件事故發生已有一年
      ，原告對於被告之住處地板並未鋪設軟墊乙節，亦早已知
      悉，亦從未要求被告鋪設，是依兩造契約關係，被告並無
      鋪設軟墊之注意義務。又以經驗法則及習慣衡之，養育幼
      兒之家庭中，除部分遊戲、休憩空間外，幾無全面於家中
      鋪設軟墊者；再者，依前述兒童健康手冊「跌落或摔倒之
      預防篇」中，亦僅敘及家具有尖銳邊緣者，應使用桌角防
      撞套，地板避免放置滑動地毯、門窗關好、使用遮攔等居
      家環境之注意措施，亦未論及家中地板應鋪設軟墊，是原
      告主張被告未於地板鋪設軟墊，認有注意義務之違反，於
      法尚屬無據，自不足採。
（五）原告雖又主張被告隱瞞實情，林翰廷應係自高空落下云云
      。惟查，經本院將相驗卷宗、林翰廷歷次就醫病歷紀錄、
      新竹馬偕醫院頭部斷層掃瞄影像資料光碟送請法務部法醫
      研究所判斷林翰廷顱腦損傷係頭部何部位遭碰撞所致，經
      該所覆以：「依據新竹馬偕醫院出院病歷摘要體檢發現項
      下，頭部在右前額有一瘀傷及局部腫脹，續於台北榮總住
      院病歷紀錄體檢發現項下，同樣敘及右前額有輕微皮下出
      血，由前述兩院病歷紀錄推測死者當時碰撞部位為右前額
      ，有法務部法醫研究所97年6 月16日函文在卷可憑。另被
      告於本院審理稱：「我從娃娃車把小孩抱下來後小孩是站
      著的，小孩就開始走路，大約走了三塊半磁磚，一塊大概
      一尺的長度，就跌倒了，是向前撲在地板上。是手著地」
      等語，是觀之被告所稱林翰廷跌倒係向前撲倒等情，與法
      務部法醫研究所推測頭部碰撞位置係在右前額乙節尚稱相
      符，自難認被告上開陳述有何明顯違反常理之處，原告所
      稱林翰廷自高空落下，亦僅為臆測之詞，並未舉實證以實
      其說，是原告以前開情詞主張被告有過失，亦不足採。
（六）末查，被告於事故發生後立即將林翰廷送至丙○○小兒科
      診所，而證人即丙○○醫師證稱：「當時抱進診間時，我
      發現的小孩意識不清，無活動力，我有聽診，發現他的心
      跳呼吸都過於緩慢，需要以插管來做氧氣治療。（有作成
      因的研判？）當時情況緊急，沒有辦法立刻判斷。小兒呼
      吸道阻塞臨床上會看到病人有嗆到的情形，且會嚴重咳嗽
      ，阻塞如嚴重，會造成呼吸急促及困難，甚致造成缺氧及
      休克…如確定是小兒呼吸道阻塞，1 歲以下可以5 次背部
      拍打接著5 次胸部壓迫，若是大於1 歲，可以5 次腹部壓
      迫，這就是哈姆力克法，接著可以嘗試人工呼吸。如不能
      成功，可以用喉鏡觀察，用特殊的鎳子除去，如不能成功
      ，可以考慮用急救面罩施行氣管插管。…健康手冊裡面是
      沒有提到以上治療方式」等語綦詳，是依前開證人所證述
      小兒呼吸道阻塞之急救方法，實已涉及專業急救知識，而
      喉鏡、除去異物、插管等措施亦僅有專業醫療人員始可實
      施。本件被告非專業醫療人員，亦未領有專業保母證照，
      其應盡注意義務之程度即與一般自行撫育幼兒之父母應盡
      之注意程度相同，以一般父母撫育知識，突遇幼兒發生跌
      倒意外，並發生前開小兒急症，實無法要求立即判斷成因
      並施以急救措施，被告於事發後立即將林翰廷送醫，已盡
      其保母之注意義務，尚難認為有何過失。
（七）綜上所述，原告並未能舉證證明被告違反保母之注意義務
      而導致林翰廷死亡，是自難認為被告對林翰廷之死亡結果
      有過失。從而，原告主張被告應負過失之損害賠償責任，
      即不足採。原告固另主張被告違反委任契約之義務，惟依
      民法第220 條第1 項之規定，債務不履行責任亦以債務人
      有故意或過失行為為要件，本件被告已盡保母之注意義務
      ，且無原告主張前開過失行為，準此，原告主張被告應負
      債務不履行責任，於法亦不足採，應予駁回。
五、綜上所述，原告本於侵權行為及債務不履行之法律關係，請
    求被告給付原告乙○○1,662, 374元、給付原告丁○○1,76
    6,725 元，及均自起訴狀繕本送達翌日起至清償之日止，按
    年利率5 ％計算之利息，為無理由，應予駁回。又原告之訴
    既經駁回，其假執行之聲請已失所附麗，應併予駁回。
六、本件事證已臻明確，兩造其餘攻擊防禦方法及所提證據，對
    本件判決之結論均無影響，爰不予一一論述，附此敘明。
七、據上論結，本件原告之訴為無理由，依民事訴訟法第78條、
    第85條第1 項前段，判決如主文。
中    華    民    國    97    年    7     月    31    日
                  民事庭法  官  曾明玉
以上正本係照原本作成。
如對本判決上訴，須於判決送達後20日內向本院提出上訴狀。
                        書記官  黃麗靜
中    華    民    國    97    年    7     月    31    日


司法院資訊處製作；財團法人民間司法改革基金會備份。
